【裁判字號】    98,消債聲,6
【裁判日期】    980310
【裁判案由】    聲明異議
【裁判全文】
臺灣臺中地方法院民事裁定      98年度消債聲字第6、7號
    聲  明  人
    即  債權人  安泰商業銀行股份有限公司
    法定代理人  乙○○
    聲  明  人
    即  債權人  國泰世華商業銀行股份有限公司
    法定代理人  丙○○
    相  對  人
    即  債務人  甲○○
    代  理  人  白裕棋  律師
上列債權人等因不服本院司法事務官於97年12月22日所為之裁定
聲明異議，本院裁定如下：
    主      文
原處分撤銷。
    理      由
一、程序上之理由：本件更生方案認可，因多數債權人異議而誤
    分為數案，爰併案裁判之，合先敘明。
二、本件債權人安泰商業銀行股份有限公司聲明異議意旨略以：
    本件相對人即債務人提出之支出中，有多項已分必要，加以
    其並未將配偶所得列入家庭支出來源，逕將所有支扶養費用
    、生活費用歸於自己，此等壓縮可還款金額之做法，實有可
    議；又據相對人於97年12月 5日之陳報狀中所載：上衣單件
    不超過5000元、長褲單件不超過3000元．．一個人一餐不超
    過 600元．．等語，此等消費金額、習慣，已非一般消費大
    眾之水準，更難想像為一聲請更生之債務人所言，亦已符合
    消費者債務清理條例第63條第1項第3款有背於善良風俗之規
    定等語。債權人國泰世華商業銀行股份有限公司聲明異議意
    旨略以：相對人擁有專業技能（音樂講師），應有其他管道
    以尋求額外收入，且另就相對人所提出之財產及收入狀況說
    明觀之，堪認相對人所列必要支出細項過多，其判定依據應
    以行政院主計處公告之最低生活費9829元，且其子女因尚未
    成年，日常生活較單純，是其基本生活費用應參酌每人免稅
    額7萬7000元來計算每月必要支出調整至1萬9579元｛含每月
    每月最低生活費9829元+扶養費9750元（6500÷ 2×3），依
    此調整，以相對人所陳報之平均每月薪資 3萬3030元來計算
    ，尚餘 1萬3451元，可供清償，另因相對人大姑每月願意協
    助清償1400元（雖現提高至1900元，但仍以本行原所主張之
    1400元計算），故相對人每月更生金額應提高至 1萬4851元
    ，觀諸相對人之學經歷、工作專能及其他相關資料，堪認相
    對人應可履行上開本行所主張之更生方案，依此方案，清償
    總金額應提高至 142萬5696元，債償比例達48.71%，是債務
    人應提高更生方案清償金額等語。
三、按債務人有薪資、執行業務所得或其他固定收入，法院認更
    生方案之條件公允者，得不經債權人會議可決，逕依債務人
    之聲請或依職權以裁定認可更生方案，消費者債務清理條例
    第64條第 1項定有明文。而其立法理由亦說明債務人如有薪
    資、執行業務所得等固定收入，並將其可處分所得之一定部
    分充為清償，於債權人之權益已有保障，其更生程序應更為
    簡易、迅速。故債務人提出之更生方案，倘法院認為其條件
    公允（例如：清償總額已達債權總額相當成數，債權人受償
    金額不致過低等），得不待債權人會議可決，逕依債務人之
    聲請或職權以裁定認可之。是本院認為該條所謂更生方案之
    條件公允者，必須斟酌債務人之收入、積欠債務之緣由、生
    活支出，及其所提更生方案是否使債權人受償金額不致過低
    等情，始為妥適。
四、經查：
  (一)本件債務人聲請更生，前經本院裁定開始更生程序並命由司
    法事務官進行更生程序。
  (二)聲請人具有固定之收入，其平均每月收入為 3萬3030元，而
    此有債務人提出之財政部臺灣省中區國稅局94、95、96年度
    所得稅各類所得資料清單、勞工保卡、及存摺影本附卷可稽
    。
  (三)而依債權人所提出之債務人積欠債務之消費明細觀之，其中
    萬泰商業銀行股份有限公司、中國信託商業銀行股份有限公
    司、渣打國際商業銀行股份有限公司部分，分別自87年 7月
    、94年1月、94年7月起每月僅大約繳交銀行約定之最低額或
    較高之金額而已，惟債務人仍頻至百貨公司、銀樓、服飾
    店、精緻生活館等處刷卡消費；其中美商花旗銀行股份有限
    公司於94年12月份於服飾店消費高達 9萬1280元，嗣於同年
    月28日餘償代償14萬9000元；其中玉山商業銀行股份有限公
    司自94年 7月起大致在百貨公司、服飾店消費，於95年11月
    25日在Hipay網路交易單筆消費5萬5555元，嗣於95年11月30
    日在心成服飾刷卡消費三筆金額達 7萬5000元；其中台北富
    邦商業銀行股份有限公司自95年10月 7日起在眼鏡行、服飾
    店消費，尤以95年11月25日在紅陽科技股份有限公司刷卡消
    費三筆金額高達 5萬5555元、95年11月26日在廣三崇光國際
    開發股份有限公司刷卡消費三筆金額高達 3萬1680元；其中
    國泰世華商業銀行股份有限公司部分，於94年 9月12日餘額
    代償32萬3138元後，未完全清償，仍於95年11月底在服飾
    店刷卡消費四筆金額高達 9萬3772元，此有消費明細附卷可
    稽。如是，上開消費顯非債務人日常生活支出所必要，再以
    之核與債務人之薪資，債務人消費態樣，已達「浪費」之程
    度。對此，債務人雖具狀陳稱其本人任職丁○○○○○音樂教室講
    師，工作特性需面對眾多學生及家長，有必要適度包裝專業
    、活潑的形象，治裝費是職場上唯一投資的費用云云，惟債
    務人收入若依其所言僅約 3萬餘元，尚須支付家庭生活開銷
    ，若仍須支付高額之治裝費，則債務人之工作穩賠不賺，顯
    然不合理，矧部分服飾店，係屬童裝門市，應非債務人所稱
    治裝費用，更何況債務人之服飾消費次數、時間頻率過於密
    集，是債務人所稱，尚難採信。
  (四)至於債務人所提出之日常生活支出，總計列明22項，費用則
    為2萬4378元（4萬2814元÷2+2971元=2萬4378元），則在債
    務人依消費者債務清理條例規定聲請更生時，本即應勉力清
    償債務，尚難認為債務人日常生活仍須維持其原有之生活標
    準。
五、綜上，依據債務人之薪資所得、消費態樣已屬「浪費」之程
    度、日常生活支出等情，債務人所提更生方案清償債務總額
    占總債務之成數，亦即債權人受償金額過低，對於債權人顯
    失公平，亦即更生方案之條件尚難認為公允。是債務人所提
    更生方案復經已申報無擔保及無優先權之債權人表決而未可
    決，本院司法事務官考量其更生方案暨生活必要支出及所列
    數額等，認其條件核屬公允、適當、可行而逕予認可更生方
    案，固非無見。惟債務人之消費態樣有「浪費」之情，本
    院司法事務官逕依本條例第64條第 1項予以認可更生方案，
    揆諸前引本條項之說明即有未合，玆既經債權人等異議到院
    ，本院審酌原處分各情予以裁定，爰撤銷原處分，並再交由
    司法事務官為妥適之處分。
五、爰依民事訴訟法第240條之4第3項裁定如主文。
中    華    民    國    98    年    3     月    10    日
                  民事庭法  官      顏世傑
右為正本係照原本作成
如不服本裁定，應於裁定送達後10日內，以書狀向本院提出抗告
，並繳納抗告費新臺幣1000元
中    華    民    國    98    年    3     月    10    日
                        書記官      魏宏銘


司法院資訊處製作；財團法人民間司法改革基金會備份。
